【裁判字號】    90,交上易,736
【裁判日期】    900622
【裁判案由】    過失傷害
【裁判全文】
臺灣高等法院臺南分院刑事判決          九十年度交上易字第七三六號  Ａ
      上  訴  人  臺灣嘉義地方法院檢察署檢察官
      被      告  乙  ○  ○
右上訴人因被告過失傷害案件，不服臺灣嘉義地方法院九十年度交易字第七號中華民
國九十年三月十九日第一審判決（起訴案號：臺灣嘉義地方法院檢察署八十九年度偵
字第五七八○號）及移送併辦（八十九年度偵字第六八九九號），提起上訴，本院判
決如左：
      主      文
原判決撤銷。
乙○○因過失傷害人，處有期徒刑伍月，如易科罰金，以參佰元折算壹日。
      事      實
一、乙○○於民國（下同）八十九年五月二十七日晚上八時二十五分許，駕駛車牌號
    碼Ｊ七─七八○九號自用小客車，沿嘉義市○○路限速四十公里市區道路，由北
    往南行駛，途經嘉義市○○路與大同路交岔路口，原應注意車輛行駛時，不得超
    速，且應注意車前狀況，隨時採取必要之安全措施。依當時情形，並無不能注意
    之情事，竟疏於注意，於通過上開交岔路口時，以五十至六十公里之時速，超速
    行駛，未注意車前狀況，適甲○○○駕駛車牌號碼ＭＢＸ─四一一號重型機車附
    載陳昱諭，沿大同路西向東方向（起訴書誤載東向西）穿越交岔路口行駛，兩車
    因而相撞，甲○○○因此受有左脛、腓骨開放性骨折，左脛骨粉碎性骨折，陳昱
    諭受有左腹部挫傷淤血、左膝挫擦傷等傷害。乙○○於肇事後，未被有偵查犯罪
    職權之機關或公務員查知前，即主動向接獲報案而至現場處理之警員吳忠岳自首
    ，進而接受本件裁判。
二、案經甲○○○訴由嘉義市警察局第一分局報由臺灣嘉義地方法院檢察署檢察官偵
    查起訴及陳昱諭之母丁○○訴由臺灣嘉義地方法院檢察署檢察官移送併辦。
      理      由
一、訊據被告乙○○矢口否認過失傷害犯行，辯稱：「世賢路的時速限制是六十公里
    ，我沒有超速」，「我是因為看到黃燈，且已經過了路口的一半，所以才加速通
    過」，「我當晚只喝一點點酒」，「對方自旁邊衝出來，不是我沒有注意車前狀
    況」云云，惟查：
（一）甲○○○及陳昱諭於上開時、地為被告所撞之事實，業據告訴人甲○○○於原
      審審理中指訴：「我那時在大同路及世賢路口，．．．，經過分隔島才被被告
      撞到。」等語（詳原審卷第六十一頁反面），又告訴人丁○○於偵查中指訴當
      時甲○○○附載其子陳昱諭，亦受有傷害等語。
（二）依卷附道路交通事故調查報告表之現場圖、原審法院九十年二月十三日勘驗筆
      錄附圖，被告行車方向之交岔路口長約二十八點七公尺，又被告行車方向之前
      方及右前方之視線（即甲○○○來車方向），分隔島上無障礙物，視野良好，
      有原審法院勘驗照片在卷可稽，被告辯稱：「對方自旁邊衝出來，不是我沒有
      注意車前狀況。」云云，殊無可採。並徵諸被告自陳於撞上甲○○○之機車後
      ，未踩煞車（詳原審九十年二月二日訊問筆錄），益證被告當時未注意車前狀
      況，並採取安全措施至明。
（三）又被告肇事現場時速限速係每小時四十公里，原審勘驗之現場標誌係肇事後另
      行設立之標誌，故被告肇事時顯有超速之實。此經證人即現場處理員警丙○○
      於本院審理時證稱：「（問：當路段限速多少？）一般以四十公里為準，路口
      更應減速，世賢路的另一段限速是六十公里，但案發地應該是四十公里。」（
      見本院九十年五月二十五日筆錄），再參酌卷附之道路交通事故調查報告表速
      限欄所示（記載為四十公里／時），案發當時案發地之速限為每小時四十公里
      ，應可確信；又被告於警訊、檢訊及本院審理時均供稱「當時時速為五十至六
      十公里」等語，顯見被告有超速之事實，應無疑議。
二、按行車速度，在市區道路，時速不得超過四十公里；又汽車行駛時，駕駛人應注
    意車前狀況，並隨時採取必要之安全措施；道路交通安全規則第九十三條第一項
    第一款、第九十四條第三項定有明文。被告自陳曾領有駕駛執照，理應注意上開
    規定，小心駕駛。再依卷附之道路交通事故調查報告表所載，肇事當日天氣晴朗
    ，夜間有照明，路面乾燥並無缺陷或障礙物，視距良好，並無不能盡其應注意義
    務之情事，被告於前揭時地駕車，應注意能注意而不注意上開規定，以致肇事，
    其行為自有過失。又告訴人確因本件車禍受有左脛、腓骨開放性骨折，左脛骨粉
    碎性骨折；被害人陳昱諭受有左腹部挫傷淤血、左膝挫擦傷等傷害，則被告之過
    失行為與被害人等之傷害間，顯有相當因果關係，本件事証明確，被告過失犯行
    堪以認定。
三、核被告所為，係犯刑法第二百八十四條第一項前段過失傷害罪。被告一過失行為
    致甲○○○及陳昱諭受傷，係觸犯二過失傷害罪名，屬同種之想像競合，應從一
    重處斷。公訴人雖僅就被告過失傷害甲○○○之部分提起公訴，然檢察官就犯罪
    事實一部起訴者，其效力及於全部，本件被告過失傷害陳昱諭部分之犯罪事實，
    與前揭論罪科刑之部分，有想像競合犯之關係，本院自應就屬於裁判上一罪之過
    失傷害陳昱諭部分一併加以裁判。又被告於肇事後，未被發覺前，即主動向接獲
    報案而至現場處理之警員吳忠岳承認肇事自首等情，業據證人吳忠岳於原審審理
    時證述明確（詳原審九十年二月十三日訊問筆錄），其並因而接受本件之裁判，
    應依刑法第六十二條前段之規定減輕其刑。原審認被告罪證明確，應予論罪科刑
    ，固非無見。惟查原判決認被告未違反道路交通安全規則第九十三條第一項第一
    款規定，就被告超速部分之事實，認定有誤，即非妥適，檢察官就被告超速部分
    之上訴非無理由，自應由本院將原判決撤銷改判。爰審酌被告之過失程度、甲○○○及陳昱諭之傷勢、被告犯後尚未與告訴人甲○○○、丁○○達成民事和解與
    犯罪後態度等一切情狀，量處如主文第二項所示之刑，並諭知易科罰金之折算標
    準，以示懲儆。
四、至告訴人甲○○○及丁○○以被告尚有闖紅燈，及酒後不能安全駕駛之過失云云
    ，惟為被告所否認。經查證人余芩姍雖證稱：當時伊搭乘母親丁○○之自小客車
    正通過上開交岔路口，有看到被告行車方向之號誌係紅燈云云，惟原審隔離訊問
    余芩姍，丁○○於通過該路段後，丁○○將自小客車停放於何處，伊指稱停在馬
    路轉角處（詳警卷道路事故調查報告表之現場圖原審註明之圓圈處）與丁○○所
    指之位置，係在過了轉角後約六公尺處（詳上開現場圖原審註明之交叉處）位置
    不符。且余芩姍與甲○○○及丁○○係親屬關係，證言堪疑。告訴人丁○○雖以
    肇事後係余芩姍與甲○○○一同上救護車，並提出新陽醫院之手術及麻醉同意書
    為證，欲證明當時余芩姍有看到肇事時之號誌，惟號誌之變化短暫，而甲○○○
    於警訊及偵查中均未提及有證人可證明，而該手術及麻醉同意書亦僅能證明事故
    後余芩姍有到現場並與甲○○○一同上救護車之事實，尚未能證明余芩姍曾看到
    肇事經過及當時之號誌變化，是告訴人指訴被告闖紅燈云云，不足採信。至被告
    於肇事後，雖隔約二小時二十五分後（即該日二十二時五十分許），方為警測試
    吐氣中所含酒精濃度為○．一二ＭＧ／Ｌ，依原審卷附國立台灣大學醫學院八十
    五年九月二十五日（八五）醫秘字第二○八二號函，血液酒精濃度為呼氣酒精濃
    度之二千一百倍至二千三百倍，則被告為警測試時換算成血液中酒精濃度為二五
    ．二ＭＧ／一○○ＭＬ至二七．六ＭＧ／一○○ＭＬ間。而被告為警測試時間距
    肇事時間為二小時又二十五分，以人體血液酒精濃度消減率，為每小時十五至二
    十ＭＧ／一○○ＭＬ，則以較不利於被告之二七．六ＭＧ／一○○ＭＬ計算，被
    告於肇事當時血液中酒精濃度為七○．三五ＭＧ／一○○ＭＬ至七二．六ＭＧ／
    一○○ＭＬ之間，再依較不利於被告之七二．六ＭＧ／Ｌ換算，則其肇事當時呼
    氣中酒精濃度為○．三一五ＭＧ／Ｌ至○．三四五ＭＧ／Ｌ間，固高於道路交通
    安全規則第一百十四條規定吐氣所含酒精濃度超過每公升○‧二五毫克以上，不
    得駕車之規定，惟是否達酒醉程度而影響駕駛因性別、年齡、體質而異，證人吳
    忠岳於原審證稱：「（問：現場是否有聞到被告身上酒味？）有聞到，但我問他
    話，意識還算清楚。」等語（詳原審九十年二月十三日訊問筆錄），故尚難證明
    被告之飲酒對其駕駛與本件事故之發生有因果關係，本院認原審此部分之認定，
    尚無不當，附此敘明。
據上論斷，應依刑事訴訟法第三百六十九條第一項前段、第三百六十四條、第二百九
十九條第一項前段，刑法第二百八十四條第一項、第五十五條、第四十一條第一項、
第六十二條，罰金罰鍰提高標準條例第一條前段、第二條，判決如主文。
本案經檢察官吳忠賢到庭執行職務。
中    華    民    國      九十      年      六      月二十二      日
                                  臺灣高等法院臺南分院刑事第三庭
                                      審判長法官  林    勝    木
                                            法官  莊    俊    華
                                            法官  楊    省    三
右正本證明與原本無異。
不得上訴。
                                      法院書記官  吳    秋    賢
中    華    民    國      九十      年      六      月      二十六      日
附錄法條：
刑法第二百八十四條：
因過失傷害人者，處六月以下有期徒刑、拘役或五百元以下罰金，致重傷者，處一年
以下有期徒刑、拘役或五百元以下罰金。
從事業務之人，因業務上之過失傷害人者，處一年以下有期徒刑、拘役或一千元以下
罰金，致重傷者，處三年以下有期徒刑、拘役或二千元以下罰金。


司法院資訊處製作；財團法人民間司法改革基金會備份。
